【裁判字號】    98,基小,488
【裁判日期】    980708
【裁判案由】    損害賠償
【裁判全文】
臺灣基隆地方法院簡易庭民事小額判決   98年度基小字第488號
原      告  富邦產物保險股份有限公司
法定代理人  丙○○
訴訟代理人  乙○○
被      告  甲○○
            丁○○
                        樓
上列當事人間請求損害賠償事件，本院於民國98年6月24日言詞
辯論終結，判決如下：
    主  文
被告應連帶給付原告新台幣伍萬參仟貳佰捌拾捌元，及被告甲○
○自民國九十八年二月十日起、被告丁○○自民國九十八年三月
二十日起均至清償日止，按年息百分之五計算之利息。
原告其餘之訴駁回。
訴訟費用新台幣肆仟元，由被告連帶負擔十分之九，餘由原告負
擔。
本判決第一項得假執行。但被告如以新台幣伍萬參仟貳佰捌拾捌
元為原告預供擔保，得免為假執行。
    理由要領
一、被告甲○○經合法通知，未於最後言詞辯論期日到場，查無
    民事訴訟法第386條所列各款情事，爰依原告聲請，由其一
    造辯論而為判決，合先敘明。
二、原告主張：被告甲○○於民國97年6月25日駕駛牌照號碼CXW
    -196號機車行經基隆市○○路○段往長庚醫院處，因駕駛不
    慎，與另一名被告丁○○所駕駛之車牌號碼176-AL兄營業曳
    引車發生碰撞後，再撞擊第三人林錦春所駕駛車牌號碼6650
    -TM號自小客車，致上開車牌號碼6650-TM號自小客車受損，
    而該車輛係由第三人林錦春向原告投保車體損失險，事故發
    生尚在保險期間，經被保險人通知並查證屬實後，原告已賠
    付必要修復費用合計新台幣（下同）60,939元（其中工資
    19,472元，零件41,467元），為此提起本件訴訟，請求被告
    二人連帶賠償原告60,939元及自起訴狀繕本送達翌日起至清
    償日止，按年息5%計算之利息。
三、被告甲○○經本院合法通知後，曾到院表示需待另一被告丁
    ○○出面後，再一併與原告協調等語，此外並未提出任何書
    狀答辯以供本院斟酌。
四、被告丁○○則請求鑑定確認肇事主因，以釐清責任等語。
五、經查，原告主張被告甲○○於97年6月25日駕駛牌照號碼CXW
    -196號機車行經基隆市○○路○段往長庚醫院處，因駕駛不
    慎，與另一名被告丁○○所駕駛之車牌號碼176-AL兄營業曳
    引車發生碰撞後，再撞擊其所承保而由第三人林錦春所駕駛
    之車牌號碼6650-TM號自小客車，致上開車牌號碼6650-TM號
    自小客車受損，而原告已賠付必要修復費用合計60,939元等
    情，業據其提出當事人登記聯紙、理賠申請書、行車執照、
    駕駛執照各1紙、估價單3紙、車損照片13張及發票1紙等為
    證；而被告甲○○經本院合法通知後，既未於最後言詞辯論
    期日到場爭執，復未提出書狀答辯以供本院斟酌，依民訴訟
    法第280條第3項前段準用第1項前段規定，被告非依公示送
    達通知，視同自認，堪認原告就被告甲○○部分之主張為事
    實。雖被告丁○○辯稱依車禍鑑定委員會分析意見二所述，
    其並無肇事因素云云，惟依臺灣省基宜區車輛行車事故鑑定
    委員會分析意見書第柒點分析意見所述，其係區分二種情況
    進行分析而供本院參考，即被告甲○○究竟是被迎面不明車
    號自小客車推擠至營業半聯結車行駛車道，才遭被告丁○○
    營業半聯結車左側防捲護欄擦撞，或是先遭被告丁○○營業
    半聯結車左側防捲護欄擦撞後，彈至林錦春自用小客車行駛
    車道，再遭林錦春撞擊肇事，而做二種不同的分析意見。本
    院審酌卷證資料及被告丁○○於警訊時第一時點所述：至肇
    事地時，看見一台機車倒於肇事處雙黃線中間，我車過去時
    左側護欄與機車撞擊後，機車再滑至對面車道與一台自小客
    車左側車身肇事等語，核與被告甲○○於警訊時所述：不知
    何故煞車失控沿路中滑倒，機車倒於雙黃線附近，此時一輛
    砂石車由我車對面車道過來，左側護欄撞及我車車頭後，我
    車再彈至對向車道與一台自小客車左前車身撞擊等語，及被
    害人林錦春於警訊時所述：至肇事地時，一台砂石車撞及一
    台機車後，機車被撞再滑至我車道撞及我車左前車身等語較
    為相符；雖被告丁○○於警訊時最後補述意見：有看見一輛
    深色自小客車先撞及路中機車，機車再彈至我車道與我車左
    側護欄撞擊云云，惟被告丁○○事後補充所述除與被害人林
    錦春、被告甲○○所述不符外，被告丁○○所稱之深色自小
    客車是否存在，亦屬可疑，況被告甲○○若是遭第三人所駕
    駛之車輛先撞擊，再彈至被告丁○○所駕駛之車道，被告甲
    ○○應是知之最明，理應於製作警訊筆錄時陳述此情綦詳，
    為何卻對此隻字未提？顯見斯時肇事情形應以被告丁○○第
    一時點所述情節為可採，被告丁○○最後補充所述要屬卸責
    迴避之詞，難以採信。是被告丁○○既有未注意車前狀態情
    形，縱使其肇事情節較為輕微，仍應就本件肇事負20%之過
    失責任。
六、承上，本件交通事故經送臺灣省基宜區車輛行車事故鑑定委
    員會鑑定結果，亦認：被告甲○○夜間駕駛重機車，超速行
    駛，失控滑倒車道上，形成路障，為肇事主因；被告丁○○
    夜間駕駛營業半聯結車，未注意車前狀態，為肇事次因；被
    害人林錦春夜間駕駛自小客車，無肇事因素，有該會98年5
    月20日基宜鑑字第0985001044號函附分析意見書1份在卷可
    稽，該鑑定意見書分析意見一與本院調查之事證相符，應堪
    採信，至於該鑑定意見書分析意見二於事實之佐證容有未盡
    ，而為本院所不採。
七、綜上，被告二人過失駕駛行為，既同為本件車禍之肇事原因
    ，應依民法第185條第1項之規定，負共同侵權連帶賠償責任
    ，故原告主張被告二人應連帶賠償所受之損害等語，自屬有
    據。
八、按故意或過失，不法侵害他人之權利者，負損害賠償責任，
    民法第184條第1項前段定有明文；負損害賠償責任者，除法
    律另有規定或契約另有訂定外，應回復他方損害發生前之原
    狀。因回復原狀而應給付金錢者，自損害發生時起，加給利
    息；第一項情形，債權人得請求支付回復原狀所必要之費用
    ，以代回復原狀，同法第213條亦有明定。又數人共同不法
    侵害他人之權利者，連帶負損害賠償責任，民法第185條第1
    項亦定有明文。復依民法第196條規定請求物被毀損所減少
    之價額，固得以修復費用為估定標準，但以必要者為限，即
    修理材料以新品換舊品，應予折舊。次按，固定資產提列折
    舊採用定率遞減法者，以1年為計算單位，其使用期間未滿1
    年者，按實際使用之月數相當於全年之比例計算之，不滿1
    月者，以月計，營利事業所得稅查核準則第95條第6款規定
    復有明定。茲就原告請求被告賠償修理費用60,939元（其中
    工資19,472元，零件41,467元）是否有據，論述如下：
  (一)經查，原告承保車牌號碼6650-TM號自小客車係96年12月31
    日領照，有行車執照可稽，則至97年6月25日車禍受損時為
    止，以上揭營利事業所得稅查核準則第95條第6款之方法計
    算，使用期間為6個月，其汽車及附加零件已有折舊，應將
    折舊部分予以扣除。依行政院所頒固定資產耐用年數表及固
    定資產折舊率之規定，自用小客車之耐用年數為5年，依定
    率遞減法每年折舊1000分之369，則原告請求之修理材料費
    用即零件費用為41,467元，依上開標準計算之折舊額為7,65
    1元〔計算式：第1年折舊額：41,467×0.369×6／12＝7,65
    1元（元以下四捨五入）〕，扣除折舊額後，原告所得請求
    之修理材料費用為33,816元〔計算式：41,467－7,651＝33,
    816〕，加上不應折舊之工資19,472元，原告所得請求之損
    害賠償金額合計53,288元。
  (二)綜上，原告依侵權行為法律關係請求被告連帶給付53,288元
    ，及自起訴狀繕本送達被告翌日即被告甲○○自98年2月10
    日起、被告丁○○自98年3月20日起均至清償日止，按年息
    5%計算之利息，為有理由，應予准許；逾此範圍之請求，為
    無理由，應予駁回。
九、本件原告勝訴部分係適用小額訴訟程序之判決，依民事訴訟
    法第436條之20規定，應依職權宣告假執行，並依同法第392
    條第2項規定，依職權宣告被告如預供擔保，得免為假執行
    。
十、訴訟費用4,000元（即第1審裁判費1,000元，鑑定費用3,000
    元）由被告連帶負擔十分之九，餘由原告負擔。
中    華    民    國    98    年    7     月    8     日
                  簡易庭法  官  林玉珮
以上正本係照原本作成。
對於本件判決如有不服，應於收受送達後20日內向本院提出上訴
書狀，上訴於本院合議庭，並按他造當事人之人數附具繕本。
當事人之上訴，非以判決違背法令為理由不得為之，上訴狀應記
載上訴理由，表明下列各款事項：
(一)原判決所違背之法令及其具體內容。
(二)依訴訟資料可認為原判決有違背法令之具體事實。
中    華    民    國    98    年    7     月    8     日
                    法院書記官  洪福基


司法院資訊處製作；財團法人民間司法改革基金會備份。
